臺灣高等法院刑事判決　　　　　　　 100年度上易字第2332號
上　訴　人　臺灣宜蘭地方法院檢察署檢察官
上　訴　人
即　被　告　賴米王
上列上訴人因被告詐欺案件，不服臺灣宜蘭地方法院100年度易
字第265號，中華民國100年7月20日第一審判決（起訴案號：臺
灣宜蘭地方法院檢察署98年度他字第1086號），提起上訴，本院
判決如下：
    主  文
上訴駁回。
    理  由
壹、依刑事訴訟法第350條、第361條、第362條、第367條規定，
    不服地方法院之第一審判決而上訴者，須提出上訴書狀，並
    應敘述具體理由，為上訴必備之程式；其所提出之上訴書狀
    並未敘述上訴理由，或僅曾以言詞陳述上訴理由者，均應於
    上訴期間屆滿後20日內補提理由書於第一審法院。第一審法
    院經形式審查，認逾期未補提上訴理由者，應定期間先命補
    正；逾期未補正者，為上訴不合法律上之程式，應以裁定駁
    回。倘已提出上訴理由，但所提非屬具體理由者，則由第二
    審法院以上訴不合法律上之程式，判決駁回。而所謂具體理
    由，必係依據卷內既有訴訟資料或提出新事證，指摘或表明
    第一審判決有何採證認事、用法或量刑等足以影響判決本旨
    之不當或違法，而構成應予撤銷之具體事由，始克當之（例
    如：依憑證據法則具體指出所採證據何以不具證據能力，或
    依憑卷證資料，明確指出所為證據證明力之判斷如何違背經
    驗、論理法則）；倘僅泛言原判決認定事實錯誤、違背法令
    、量刑失之過重或輕縱，而未依上揭意旨指出具體事由，或
    形式上雖已指出具體事由，然該事由縱使屬實，亦不足以認
    為原判決有何不當或違法者（例如：對不具有調查必要性之
    證據，法院未依聲請調查亦未說明理由，或援用證據不當，
    但除去該證據仍應為同一事實之認定），皆難謂係具體理由
    ，俾與第二審上訴制度在請求第二審法院撤銷、變更第一審
    不當或違法之判決，以實現個案救濟之立法目的相契合，並
    節制濫行上訴（最高法院著有97年度台上字第892號判決可
    參）。
貳、經查，原審判決以：
  一認定犯罪事實：
    賴米王前因詐欺案件，經原法院於民國95年7月14日，以95
    年度易字第148號刑事判決判處有期徒刑6月確定，於96年3
    月23日縮刑期滿執行完畢。詎未悛悔，先後為下列詐欺行為
    ：
  (一)賴米王於97年10月下旬前之某日，邀請李正隆合夥有機肥料
    販賣事業，並約定由李正隆出資，由伊負責進出貨業務，獲
    利各半。惟上述合夥事業自97年10月20日開始營運後，賴米
    王因缺錢吸毒，為籌款購買毒品解癮，乃先後對李正隆為下
    列共七次詐騙行為：
    1.竟意圖為自己不法之所有，於97年10月底起至同年12月止
      之某日，分別二次向李正隆佯稱缺錢支付貨款，均使李正
      隆陷於錯誤而交付新臺幣（下同）各100,000元得逞。
    2.自98年2月底至3月間，於附表所示之時、地，以每張
      5,000元、6,000元或7,000元之價格，向自稱為王代書之
      某不詳姓名男子購買附表二編號1至8所示之8紙不可能兌
      現之支票（俗稱芭樂票）後，竟基於意圖為自己不法所有
      之犯意，欲持上開芭樂票向李正隆騙取現金，乃分別於下
      列時、地，持附表二編號1至6、8所示之7紙芭樂票，先後
      共五次向李正隆佯稱：我需要資金買貨，這些支票都是鐵
      票，一定不會跳票云云，要求李正隆按各該支票之面額支
      給75%之款項，其中四次均使李正隆因此陷於錯誤而先後
      四次交付現金共720,000元，其餘一次則因故未詐得現金
      如下：
      於98年2月底某日，在宜蘭縣礁溪鄉○○村○○路90巷7
        弄11號住處外之停車場，交付附表二編號1所示之支票
        ，向李正隆詐取現金70,000元得逞。
      於98年3月3日，在宜蘭縣礁溪鄉○○村○○路90巷7弄
        11號住處外之停車場，交付附表二編號2、3所示之支票
        ，向李正隆詐取現金210,000元得逞。
      於98年3月4日，在宜蘭縣礁溪鄉○○村○○路90巷7弄
        11號住處外之停車場，交付附表二編號4所示之支票，
        向李正隆詐取現金170,000元得逞。
      於98年3月9、10日間某日，在宜蘭縣礁溪鄉○○村○○
        路90巷7弄11號住處外之停車場，交付附表二編號5、6
        所示之支票，向李正隆詐取現金270,000元得逞。嗣因
        前揭6紙支票屆期提示均被退票後，賴米王迫於李正隆
        不斷要求還款，復有90,000元合夥利潤尚未開票結算之
        壓力，遂於98年3月28日在宜蘭縣境內某處，交付附表
        二編號7所示之支票予李正隆予以安撫。
      於98年4月11、12日間某日，在宜蘭縣礁溪鄉○○村○
        ○路90巷7弄11號住處外之停車場，交付附表二編號8所
        示之支票，欲向李正隆詐取票面額75%之款項，惟因賴
        米王於翌日向李正隆要求借取該紙支票挪作詐騙張陳金
        花之用（見下述(二)），李正隆始未交付款項而中止未遂
        。嗣前揭芭樂票均未獲兌現。
  (二)賴米王於98年農曆過年前某日，在台北縣坪林鄉某處，向張
    陳金花訂購二批油茶樹，價金分別為142,500元、77,000元
    ，共計219,500元，惟賴米王僅支付30,000元後，即無力支
    付尾款，然因尚有約5、60株油茶樹尚未取得，竟意圖為自
    己不法之所有，於98年4月12、13日間某日，在上址交付附
    表二編號8所示之芭樂票予張陳金花，以抵付餘欠之尾款，
    使張陳金花因此陷於錯誤，又交付約5、60株油茶樹。嗣前
    揭芭樂票均未獲兌現。
  二認定事實所依憑之理由及證據：
    前揭犯罪事實，業據被告於檢察官訊問及原法院審理時坦承
    不諱，且經被害人李正隆、張陳金花於檢察官偵訊時及本院
    審理時指述明確，並有卷附附表編號1至8所示之支票影本及
    附表二編號1至7所示之支票退票理由單（他卷第8-14頁、第
    75頁背面），及張陳金花當庭提出之計算資料（原審卷第27
    -28頁），可資佐證，被告犯行已堪認定，應依法論科。
  三論罪：
    核被告所為，係分別犯刑法第339條第1項之詐欺取財罪七次
    （即前揭事實欄(一)、1之部分成立二罪；(一)、2、、、
    、之部分成立四罪；事實欄(二)之部分成立一罪），及刑法
    第339條第1項、第3項之詐欺取財未遂罪一次（即前揭事實
    欄(一)、2、之部分）。又被告所為之詐欺取財未遂犯行，
    雖已著手於詐騙李正隆之行為，然終未詐得款項而未遂，其
    係因己意而中止犯罪結果之發生，爰依刑法第27條第1項前
    段規定減輕其刑。又被告先後8次詐欺犯行，犯意各別，行
    為互殊，應予分論併罰。查被告前因詐欺案件，經本院於95
    年7月14日，以95年度易字第148號刑事判決判處有期徒刑6
    月確定，於96年3 月23日縮刑期滿執行完畢，被告於有期徒
    刑執行完畢後五年內再故意犯本件有期徒刑以上罪，核屬累
    犯，應依法加重其刑，並就其中詐欺取財未遂罪部分依法先
    加後減之。
  四科刑：
    爰審酌被告正值壯年，智識正常，不思以正途賺取所需，貪
    圖滿足私欲，持用不能兌現之芭樂票，詐騙被害人李正隆、
    張陳金花，分別使李正隆先後交付九十餘萬元之款項、張陳
    金花交付貨物，損失慘重，且與被害人二人雖經民事和解成
    立，然迄未賠償被害人二人分毫，並考量其於犯後坦承犯行
    ，犯後態度尚佳，暨其各次詐騙所得、犯罪之目的、手段等
    一切情狀，就賴米王犯如附表一編號一至八「罪名」欄所示
    之捌罪，均累犯，各處如「宣告刑」欄所示之刑，並定其應
    執行刑為1年10月。並敘明：至附表二所示之支票，業已由
    被告交付予李正隆、張陳金花收受，已非被告所有之物，自
    無從予以沒收。
  五原判決認定事實、適用法律及量處刑期均無不當。
參、上訴駁回之理由：
  一公訴人上訴意旨略以：(一)法律上屬於自由裁量之事項，並非
    概無法律性之拘束，自由裁量係於法律一定之外部性界限內
    使法官具體選擇以為適當之處理，因此在裁量時，必須符合
    所適用之法規之目的，更進一步言，必須受法律秩序之理念
    所指導，此亦即所謂之自由裁量之內部界限。而關於刑之量
    定，既屬自由裁量之範圍，其應受此項內部性界限之拘束，
    要屬當然。按本件被告賴米王所犯刑法第339條第1項詐欺取
    財罪之法定刑為5年以下有期徒刑、拘役或科或併科1千元以
    下罰金，此即為法官在法律上得以自由裁量之事項，惟法官
    在裁量時仍應遵守比例原則，不可恣意而為，苟未能審酌被
    告前即曾因相類案件受刑之宣告、執行後，猶漠視法律之規
    定，再犯本件相類犯行，而於本次相類之犯罪案件為輕於前
    相類案件所科處之刑，已難發揮犯罪預防之效，更因此失其
    刑法上論罪科刑之目的，自難謂無裁量失衡之情。(二)經查，
    被告前於94年間，即曾以同一手法(持芭樂票行騙)向他人詐
    得新台幣(下同)20萬元，而經臺灣宜蘭地方法院以95年度易
    字第148號判決有期徒刑6月確定，甫於96年3月23日執行完
    畢，旋自97年10月間起，再先後8次對李正隆、張陳金花詐
    騙，顯見被告並未因前述之刑之宣告、執行，而知所惕勵，
    且本案被告8次詐欺犯行中，其中6次均係購買不可能兌現之
    支票行票，而向李正隆行騙部分，金額自7萬元至27萬不等
    ，多次遠高於被告於94年所詐騙之金額(即20萬元)，原審就
    被告向李正隆2次訛稱缺錢付貨款而詐欺之犯行僅判決有期
    徒刑5月，餘以芭藥票向李正隆行騙之犯行僅判決有期徒刑7
    月，另於被告持金額23萬8000元之芭樂票向張陳金花詐得21
    萬9500元價值油茶樹之犯行，僅判處有期徒刑5月，而輕於
    被告於94年間詐欺所受之刑度，顯見原判決未斟酌本案被告
    以同一手法行騙，詐得之金額復多次高於被告於94年間所詐
    得之金額，而以情節較重之本案，反科予較輕之刑，其裁量
    顯有失衡而有違比例原則。(三)又本案李正隆遭詐騙之金額高
    達92萬，迄今3年餘，被告猶未賠償分毫，甚而假意與李正
    隆成立民事和解2次，以拖延民、刑事責任，渺視法律，對
    被害人之精神亦造成長期嚴重之傷害，原判決定被告應執行
    有期徒刑1年10月，與被害人所受侵害之法益顯不相當，實
    有過輕之嫌。(四)綜上，請求將原判決予以撤銷改判云云。惟
    查；
    (一)按所謂具體理由，必係依據卷內資料具體指摘或表明第一
      審判決有何採證認事、用法或量刑等足以影響判決本旨之
      不當或違法，而構成應予撤銷之具體事由，始足當之。若
      僅空泛指摘原判決認事用法不當或量刑過重、過輕云云，
      要難謂係具體理由，其據此提起上訴，顯與第二審上訴制
      度旨在請求第二審法院撤銷、變更第一審不當或違法之判
      決，以實現個案救濟之立法目的不相契合，自難准許（最
      高法院100年度台上字第4875號判決意旨參照）。
    (二)次查，被告前於94年間，即曾以同一手法(持芭樂票行騙)
      向他人詐得20萬元，而經臺灣宜蘭地方法院以95年度易字
      第148號判決有期徒刑6月確定（以下簡稱「前案」），甫
      於96年3月23日執行完畢，固有臺灣宜蘭地方法院以95 年
      度易字第148號刑事判決及本院被告全國前案紀錄表各一
      件在卷可稽。然原判決理由三中已記載「被告前因詐欺案
      件，經本院於95年7月14日，以95年度易字第148號刑事判
      決判處有期徒刑6月確定，於96年3月23日縮刑期滿執行完
      畢」，並論述「被告於有期徒刑執行完畢後五年內再故意
      犯本件有期徒刑以上罪，核屬累犯，應依法加重其刑，並
      就其中詐欺取財未遂罪部分依法先加後減之。」，合先敘
      明。
    (三)原判決就被告所為八次詐欺犯行，量刑較前案為輕者計有
      附表一編號１（五月）、２（五月）、７（三月）、８（
      五月）共四次犯行。其中附表編號１、２兩次所得均為
      100,000元，皆較前案為少；附表編號７詐欺取財未遂；
      附表編號８犯罪事實係認定「賴米王於98年農曆過年前某
      日，在台北縣坪林鄉某處，向張陳金花訂購二批油茶樹，
      價金分別為142,500元、77,000元，共計219,500元，惟賴
      米王僅支付30,000元後，即無力支付尾款」，則扣除被告
      已支付之3萬元，被告之詐欺實際獲取金額及被害人因詐
      欺受害金額均只有189,500元，仍較前案犯罪所得為少；
      原審判決就附表一編號１、２、７、８四次犯行，分別判
      處有期徒刑五月、五月、三月、五月，尚難謂有違比例原
      則。至於，關於原判決附表一編號３、４、５、６四次犯
      行，原審則已分別判處較前案為重且不得易科罰金之「有
      期徒刑七月」。從而，檢察官上訴意旨所指：被告向李正
      隆行騙部分，金額自7萬元至27萬不等，多次遠高於被告
      於94年所詐騙之金額(即20萬元)，原審就被告向李正隆2
      次訛稱缺錢付貨款而詐欺之犯行僅判決有期徒刑5月，餘
      以芭藥票向李正隆行騙之犯行僅判決有期徒刑7月，另於
      被告持金額23萬8000元之芭樂票向張陳金花詐得21萬9500
      元價值油茶樹之犯行，僅判處有期徒刑5月，而輕於被告
      於94年間詐欺所受之刑度，顯見原判決未斟酌本案被告以
      同一手法行騙，詐得之金額復多次高於被告於94年間所詐
      得之金額，而以情節較重之本案，反科予較輕之刑，其裁
      量顯有失衡而有違比例原則等語，顯係誤會。
    (四)原審判決量刑時已審酌「被告正值壯年，智識正常，不思
      以正途賺取所需，貪圖滿足私欲，持用不能兌現之芭樂票
      ，詐騙被害人李正隆、張陳金花，分別使李正隆先後交付
      九十餘萬元之款項、張陳金花交付貨物，損失慘重，且與
      被害人二人雖經民事和解成立，然迄未賠償被害人二人分
      毫，並考量其於犯後坦承犯行，犯後態度尚佳，暨其各次
      詐騙所得、犯罪之目的、手段等一切情狀」，就其被告賴
      米王犯如附表一編號一至八「罪名」欄所示之捌罪，均累
      犯，各處如「宣告刑」欄所示之刑，並定其應執行刑為1
      年10月（見原審判決第3頁末2行起）。則檢察官上訴意旨
      所指：本案李正隆遭詐騙之金額高達92萬，迄今3年餘，
      被告猶未賠償分毫，甚而假意與李正隆成立民事和解2次
      ，以拖延民、刑事責任，渺視法律，對被害人之精神亦造
      成長期嚴重之傷害乙節；顯係就原判決已然審酌之事項，
      未提出新事證而再為爭執。
    (五)檢察官上訴意旨或係出誤會或係對第一審量刑職權之適法
      行使漫加指摘，顯非依據卷內資料具體指摘或表明第一審
      判決有何採證認事、用法或量刑等足以影響判決本旨之不
      當或違法，而構成應撤銷之具體事由。
  二本件原審判決送達被告住所地桃園縣大園鄉溪海村三界壇6
    之4號，因未獲會晤本人，於民國100年7月29日寄存該住所
    轄大園分局大園派出所，被告賴米王不服原審判決，於100
    年8月22日合法提起上訴（加計在途期間），並於同年9月22
    日形式上提出上訴理由狀，其理由略以：被告染上毒品之不
    良惡習，所以到最後才動用共同營業之資金，被告實感不應
    該如此而為；被告之父親因病也去逝，被告之母親已高齡，
    還有被告尚有一個國中孩兒需教育，請求法院能協助，請求
    給被告一個最後的悔改機會云云。觀諸被告上訴意旨無非以
    前述空泛之詞，對第一審量刑職權之適法行使漫加指摘，亦
    顯非依據卷內資料具體指摘或表明第一審判決有何採證認事
    、用法或量刑等足以影響判決本旨之不當或違法，而構成應
    撤銷之具體事由。
  三綜上，揆諸上開說明，本件檢察官及被告之上訴均不合法律
    上之程式，且無從命補正，應予駁回，並不經言詞辯論為之
    。
肆、依刑事訴訟法第367條前段、第372條，判決如主文。
中    華    民    國   100    年    10    月    31    日
            刑事第三庭    審判長法  官  陳博志
                                法  官  陳如玲
                                法  官  王屏夏
以上正本證明與原本無異。
不得上訴。
                                書記官  章大富
中    華    民    國   100    年    11    月     1    日
附錄：本案論罪科刑法條全文
中華民國刑法第339條
（普通詐欺罪）
意圖為自己或第三人不法之所有，以詐術使人將本人或第三人之
物交付者，處5年以下有期徒刑、拘役或科或併科1千元以下罰金
。
以前項方法得財產上不法之利益或使第三人得之者，亦同。
前二項之未遂犯罰之。
附表一：
┌─┬─────┬───────────┬─────────┬──────────┐
│編│被害人    │詐騙行為時間          │罪名              │宣告刑              │
│號│          │                      │                  │                    │
├─┼─────┼───────────┼─────────┼──────────┤
│1 │李正隆    │97年10月底至同年12月間│詐欺取財罪        │有期徒刑伍月        │
│  │          │某日                  │                  │                    │
├─┼─────┼───────────┼─────────┼──────────┤
│2 │同上      │97年10月底至同年12月間│詐欺取財罪        │有期徒刑伍月        │
│  │          │某日                  │                  │                    │
├─┼─────┼───────────┼─────────┼──────────┤
│3 │同上      │98年2月底某日         │詐欺取財罪        │有期徒刑柒月        │
├─┼─────┼───────────┼─────────┼──────────┤
│4 │同上      │98年3月3日            │詐欺取財罪        │有期徒刑柒月        │
├─┼─────┼───────────┼─────────┼──────────┤
│5 │同上      │98年3月4日            │詐欺取財罪        │有期徒刑柒月        │
├─┼─────┼───────────┼─────────┼──────────┤
│6 │同上      │98年3月9、10日間某日  │詐欺取財罪        │有期徒刑柒月        │
├─┼─────┼───────────┼─────────┼──────────┤
│7 │同上      │98年4月11、12日間某日 │詐欺取財未遂罪    │有期徒刑參月        │
├─┼─────┼───────────┼─────────┼──────────┤
│8 │張陳金花  │98年4月12、13日間某日 │詐欺取財罪        │有期徒刑伍月        │
└─┴─────┴───────────┴─────────┴──────────┘
附表二：
   ┌─┬──────┬─────┬────┬─────┬──────┐
   │編│發票人、    │          │        │          │            │
   │號│身份證字號、│支票號碼  │付款銀行│支票面額  │取得方式    │
   │  │發票日期    │          │        │（新台幣）│            │
   ├─┼──────┼─────┼────┼─────┼──────┤
   │ 1│則慶國際有限│CP0000000 │中國信託│93,500元  │賴米王於 98 │
   │  │公司賴伯源、│          │商業銀行│          │年2月底某日 │
   │  │Ｚ000000000、│          │內湖分行│          │，在國道5號 │
   │  │98年3月5日  │          │        │          │高速公路宜蘭│
   │  │            │          │        │          │交流道下，以│
   │  │            │          │        │          │7,000元價格 │
   │  │            │          │        │          │向自稱王代書│
   │  │            │          │        │          │之男子購買。│
   │  │            │          │        │          │            │
   ├─┼──────┼─────┼────┼─────┼──────┤
   │ 2│紅林木業有限│BZ0000000 │中國信託│231,920   │賴米王於98年│
   │  │公司吳餘傳、│          │商業銀行│          │2月底某日， │
   │  │Ｚ000000000、│          │新店分行│          │在國道5號高 │
   │  │98年3月10日 │          │        │          │速公路宜蘭交│
   │  │            │          │        │          │流道下，以7,│
   │  │            │          │        │          │000元價格向 │
   │  │            │          │        │          │自稱王代書之│
   │  │            │          │        │          │男子購買。  │
   │  │            │          │        │          │            │
   ├─┼──────┼─────┼────┼─────┤            │
   │ 3│紅林木業有限│BZ0000000 │中國信託│82,500    │            │
   │  │公司吳餘傳、│          │商業銀行│          │            │
   │  │Ｚ000000000、│          │新店分行│          │            │
   │  │98年3月10日 │          │        │          │            │
   │  │            │          │        │          │            │
   ├─┼──────┼─────┼────┼─────┤            │
   │ 4│紅林木業有限│BZ0000000 │中國信託│238,000   │            │
   │  │公司吳餘傳、│          │商業銀行│          │            │
   │  │Ｚ000000000、│          │新店分行│          │            │
   │  │98年3月12日 │          │        │          │            │
   │  │            │          │        │          │            │
   ├─┼──────┼─────┼────┼─────┼──────┤
   │ 5│紅林木業有限│BZ0000000 │中國信託│365,000   │賴米王於98年│
   │  │公司吳餘傳、│          │商業銀行│          │3月5或6日， │
   │  │Ｚ000000000、│          │新店分行│          │在國道5號高 │
   │  │98年3月15日 │          │        │          │速公路宜蘭交│
   │  │            │          │        │          │流道下，以7,│
   ├─┼──────┼─────┼────┼─────┤000元價格向 │
   │ 6│紅林木業有限│BZ0000000 │中國信託│221,000   │自稱王代書之│
   │  │公司吳餘傳、│          │商業銀行│          │男子購買。  │
   │  │Ｚ000000000、│          │新店分行│          │            │
   │  │98年3月15日 │          │        │          │            │
   │  │            │          │        │          │            │
   ├─┼──────┼─────┼────┼─────┼──────┤
   │ 7│誌峰工程鄭偉│YA0000000 │第一商業│1,470,000 │賴米王於98年│
   │  │呈、R0000000│          │銀行佳里│          │3月20日，在 │
   │  │71、98年4月 │          │分行    │          │礁溪國小前，│
   │  │18日        │          │        │          │以5,000元價 │
   │  │            │          │        │          │格向自稱王代│
   │  │            │          │        │          │書之男子購買│
   │  │            │          │        │          │。          │
   ├─┼──────┼─────┼────┼─────┼──────┤
   │ 8│小神通興業有│AB0000000 │華泰商業│238,000   │賴米王於98年│
   │  │限公司賴伯源│          │銀行南京│          │3月初某日， │
   │  │、Ｚ000000000│          │東路分行│          │在礁溪國小前│
   │  │、98年4月15 │          │        │          │，以6,000元 │
   │  │日          │          │        │          │價格向自稱王│
   │  │            │          │        │          │代書之男子購│
   │  │            │          │        │          │買。        │
   └─┴──────┴─────┴────┴─────┴──────┘